---
title: "Production agricole mondiale"
author: "Ewen Lecoeur, Alice Sartre, Arthur Payen"
date: "2023-11-23"
output: html_document
---


```{r setup, include=FALSE}
knitr::opts_chunk$set(echo = TRUE)
```

# Projet de Statistiques : Production agricole mondiale

# Sources :

<http://www.fao.org/home/en/> <https://data.worldbank.org/> <https://www.kaggle.com/datasets/patelris/crop-yield-prediction-dataset>, Richi Patel, [*Crop Yield Prediction Dataset (2021)*]{.underline}

# Préparation des données et packages

```{r packages, message=FALSE, warning=FALSE}
rm(list=ls())
library(knitr)
library(ggplot2)
library(cowplot)
library(FactoMineR)
library(factoextra)
library(corrplot)
library(ppcor)
library(emmeans)
library(car)
library(plyr)
library(gridExtra)
library(dplyr)
```

```{r data}
agri = read.table("Yield.csv", sep= ' ', row.names=1)
head(agri)
agripays = read.table("Yieldbycountry.csv", sep = ' ', row.names=1)
head(agripays)
```

# Questions à se poser :

-   Décrire le jeu de données (stats descriptives) → voir des éventuelles corrélations entre des variables ? → graphes de corrélation (correlation plot)

-   ACP pour sortir des classes de pays ou des classes de productions (par rendement, ou par climat = couple précipitations/température, ou par production principale)

-   ACP pour le rendement (pour voir quel facteur influence le plus cette variable)

-   essayer d'expliquer les rendements des différentes années par des facteurs (précipitations, températures, intrants) → évolution annuelle des rendements à comparer avec les évolutions annuelles des facteurs de production ? quel facteur de production est le plus important ? étude à l'échelle de chaque pays ? ou bien à l'échelle mondiale ?

-   rendement mondial = f(année) → pour chaque production ?

-   rendement/pays = f(température, pluie)

-   rendement/pays = f(pesticides)

-   quantité de pesticides = f(pays)

-   question du changement climatique : regarder des relations en lien avec la température (rendement par exemple) et prendre différents scénarios (+1°C, +2°C, ...)

# Un peu de statistiques descriptives...

Dans cette partie, nous allons essayer d'observer d'éventuels liens entre les rendements agricoles des pays et les facteurs qui les caractérisent.

Tout d'abord, regardons un extrait du jeu de données. 

```{r}
str(agri)
```

Observons également un résumé du jeu de données.

```{r}
donnees = agri
colnames(donnees) <- c("Pays", "Récolte", "Année", "Rendement (100 g/ha)", "Précipitation (mm/an)", "Pesticide (tonnes)", "Température (°C)")
sommaire = summary(donnees)
kable(sommaire)
```
On peut étudier une éventuelle corrélation entre les différentes variables avec un graphique de corrélation :

```{r correlation, graph=T}
correlation = cor(agri[,c(3:dim(agri)[2])])
kable(correlation,digits=2)
corrplot(correlation)
```

On ne peut pas distinguer de corrélation forte entre les différentes variables de notre jeu de données, peut-être qu'il faudrait affiner un peu notre recherche.
Nous pouvons dans un premier temps nous intéresser au rendement pour chaque pays. 

```{r}
rendement_pays <- summarise(.data = group_by(agri, Area),
                            mean_yield = mean(yield))

arrange(rendement_pays, mean_yield)
```

Les pays où les rendements sont les plus élevés sont situés plutôt en Europe (Royaume-Uni, Belgique, Danemark...). A l'inverse, les pays où les rendements sont les moins élevés sont localisés davantage en Afrique (Botswana, Erythrée, République centrafricaine...).

Nous nous intéressons maintenant aux rendements par types de récolte.

```{r}
recolte = data.frame(colMeans(agripays[,6:length(agripays)[1]], na.rm=TRUE))
colnames(recolte) <- c("Rendement")

ggplot(recolte) +
  aes(x = c("Maïs", "Pomme de terre", "Riz", "Sorgho", "Soja", "Blé", "Manioc", "Patate douce", "Plantain et autres", "Igname"), y = recolte$Rendement) + 
  geom_point() +
  labs(x = "Récolte", y = "Rendement (100 g/ha)") +
  theme(axis.text.x = element_text(angle = 45))
```

On semble distinguer trois types de cultures :

-- la pomme de terre qui a un rendement élevé ;

-- les autres tubercules (manioc, igname, patate douce et plantain) qui ont un rendement intermédiaire (1,5 à 2 fois moins élevé que la pomme de terre) ;

-- les grains (blé, maïs, riz, soja et sorgho) qui ont un rendement faible (3 à 4 fois moins élevé que la pomme de terre).


Nous regardons également le rendement agricole mondial par année.

```{r}
rendement_annee <- data.frame(summarise(.data = group_by(agri, Year),
                            mean_yield = mean(yield)))

ggplot(rendement_annee) +
  aes(x = Year, y = mean_yield) +
  geom_point() +
  labs(x = "Année", y = "Rendement (100 g/ha)")
```

On peut observer une augmentation globale assez constante du rendement agricole mondial entre 1990 et 2010.

On regarde maintenant le lien entre la température/les précipitations et le rendement agricole mondial.

```{r}
rendement_temp <- data.frame(summarise(.data = group_by(agri, temp),
                            mean_yield = mean(yield)))

ggplot(rendement_temp) +
  aes(x = temp, y = mean_yield) +
  geom_point() +
  labs(x = "Température (°C)", y = "Rendement (100 g/ha)")

rendement_rain <- data.frame(summarise(.data = group_by(agri, rain),
                            mean_yield = mean(yield)))

ggplot(rendement_rain) +
  aes(x = rain, y = mean_yield) +
  geom_point() +
  labs(x = "Précipitations (mm)", y = "Rendement (100 g/ha)")
```

Il n'y a pas l'air d'y avoir de relation claire entre la température/les précipitations et le rendement agricole. Cependant, les fortes températures/précipitations ne semblent pas permettrent d'obtenir de forts rendements.



# ... Puis une analyse plus en profondeur


#Séparation des pays par classes (Classification)

Étant donné la taille du jeu de données, on va commencer par créer des classes de pays selon différents critères : Le rendement (yield), et le climat (temp et rain)

On commence par extraire de la table "agri" les colonnes qui nous intéressent pour faire la méthode des K-means et la Classification Hiérarchique Ascendante (on choisira ensuite la méthode pour laquelle on obtient une intertie intra classe la plus faible.

```{r}
kmeans_prod_agri = agri[c(1,4)]
x <- kmeans_prod_agri[,2]
mean(x)
mean(kmeans_prod_agri[,2])
```


```{r Kmeans production}
#on commence par extraire seulement les colonnes qui nous intéressent dans la table agri

kmeans_prod_agri = agri[c(1,4)]
x <- kmeans_prod_agri[,2]
x_m <- mean(x)

kmeans_prod_agri$yield = (x - x_m)/sd(x)
kmeans_prod_agri

Kmax = 20
IW = numeric(Kmax)
for (k in 1:(Kmax))
{ 
  km = kmeans(kmeans_prod_agri[,2], centers = k, nstart = 100)
  IW[k]=km$tot.withinss
}
ggplot(data.frame(k=1:(Kmax),Iw = IW)) + aes(x = K, y = Iw) + geom_point() + geom_line() + labs(x = "K", y = expression(I[w](K)))
```

On peut commencer par une analyse des facteurs de production des facteurs abiotiques (précipitations et températures) sur lesquels on ne peut pas jouer par exemple :

```{r test}
# j'ai testé un truc mais c'est pas encore fonctionnel là...
agrifrance = agripays[agripays$Area == "France", ]
agrifrance2 = agrifrance[,c("Year", "Maize")]
```

```{r exemple 1}
ggplot(agri[agri$Item=="Potatoes",], aes(x=temp, y=yield)) + theme_bw() + geom_point(aes(y=yield,color=rain))
```

```{r analyse 2}

#ggplot(agri, aes(y=yield, x=Area)) + theme_bw() + geom_point() + facet_grid(Area ~ Year)
#j'arrive pas à représenter les rendements de tous les pays, il y a trop de données et en plus il y a chaque pays compté genre 30 fois pour le nombre d'années. peut-être qu'il faut choisir de faire ça pour chaque décennie plutôt, en mettant une couleur par année
#je teste un truc avec quelques pays :
agri_simplifie = agri[which(agri$Year %in% c("1990","1995","2000","2005","2010") & agri$Item %in% c("Potatoes","Maize","Wheat")),]
agri_simplifie
#na.omit(agri_test)
#agri_test
ggplot(agri_simplifie, aes(y=yield, x=Year, color = Item)) + theme_bw() + geom_point() 
```

De plus, dans notre jeu de données, on ne dispose que de la quantité de pesticides totale pour chaque année et par pays. On peut donc se demander s'il n'y a pas des cultures qui réagissent mieux à l'utilisation de pesticides que d'autres, ce qui est une question possiblement intéressante à se poser pour les pays afin d'orienter leur politique agricole.

Tout d'abord, on peut commencer par un graphique représentant le rendement en fonction de l'utilisation de pesticides, pour essayer de dégager des groupes de cultures qui réagissent éventuellement mieux à l'utilisation de pesticides.

```{r comptage}
#comptage des cultures :
table(agri$Item)
```

Ainsi on peut voir que certaines cultures sont sur-représentées dans la production agricole et que d'autres sont sous-représentées. La variabilité sera peut-être plus grande pour les cultures sous-représentées, qui ont donc une taille d'échantillon moins grande.

```{r efficience pesticides}
ggplot(agri, aes(y=yield, x=pest, color=Item)) + geom_point() + theme_bw()
agri_sans_patate = agri[which(agri$Item %in% c("Maize")),]
ggplot(agri_sans_patate, aes(y=yield, x=pest, color=Item)) + geom_point() + theme_bw()

```



```{r graphique 1}
ggplot(agrifrance2,aes(y=Maize, x=Year)) + geom_point() + theme_bw() + ggtitle("Rendements du maïs selon l'année en France")
```


```{r analyse blé france}
ggplot(agrifrance,aes(y=Wheat, x=avg_temp)) + geom_point() + theme_bw() + ggtitle("Rendements du blé en fonction de la température en France")
```

```{r analyse patate france}
ggplot(agrifrance,aes(y=Potatoes, x=avg_temp)) + geom_point() + theme_bw() + ggtitle("Rendements de pomme de terre en fonction de la température en France")
```

on peut tester de voir les rendements globaux en France peu importe la culture et voir si des groupes se dégagent ou pas :

```{r analyse rendements france}
rendements_france = agri[agri$Area == "France",]
ggplot(rendements_france,aes(y=yield, x=temp, color = Item)) + geom_point() + theme_bw() + ggtitle("Rendements en fonction de la température en France")
rendements_france_ss_patate = rendements_france[which(rendements_france$Item != "Potatoes"),]
ggplot(rendements_france_ss_patate,aes(y=yield, x=temp, color = Item)) + geom_point() + theme_bw() + ggtitle("Rendements en fonction de la température en France (sans pdt)")
```

Puisqu'on ne peut pas vraiment distinguer les différentes cultures en fonction des facteurs abiotiques, on peut donc essayer de les discriminer selon d'autres facteurs, comme les pesticides :

```{r pesticides France}
ggplot(rendements_france_ss_patate,aes(y=yield, x=pest, color = Item)) + geom_point() + theme_bw() + ggtitle("Rendements en fonction de l'utilisation de pesticides en France (sans patate)")
```

On va essayer maintenant d'expliquer la variabilité du rendement en fonction de plusieurs facteurs grâce à un modèle. Puisqu'on travaille avec des données à la fois qualitatives et quantitatives, on va donc faire un modèle d'ANCOVA à plusieurs facteurs :

On peut penser qu'il y a aussi un effet lié au pays dans lequel on se trouve, en plus des facteurs abiotiques, mais cela rend trop compliquée la lecture des données, donc dans un premier temps on peut faire l'approximation selon laquelle l'effet du pays qui ne serait pas compté dans les facteurs abiotiques serait seulement celui des pesticides. Ainsi, on ne garde pour le moment dans ces facteurs explicatifs que les précipitations, les températures, l'utilisation de pesticides ainsi que les types de cultures.

```{r ancova}
ancova_rdt1.lm = lm(yield ~ temp * rain + Item + pest, data = agri)
summary(ancova_rdt1.lm)

par(mfrow=c(2,2))
plot(ancova_rdt1.lm)
```
Tout d'abord, on peut voir que notre modèle a un p-value significative, cela veut dire qu'il est plus intéressant que le modèle nul, et on peut voir que presque tous les coefficients sont significativement non nuls, il y a doonc peut-être quelque chose à creuser. Cependant, au vu des graphes de diagnostic, certaines hypothèses ne sont pas vérifiées. Premièrement, il semble que les erreurs ne soient pas centrées, on peut voir de gros écarts sur leurs valeurs. De même, on peut avoir quelques doutes concernant l'homoscédasticité des erreurs. Enfin, l'hypothèse de normalité des erreurs est aussi à reconsidérer. Peut-être qu'on peut donc affiner notre modèle.

#Analyse en Composantes Principales


On peut réaliser une Analyse en Composantes Principales pour voir s'il n'y a pas des liens entre les variables quantitatives :



```{r ACP france 1}
# j'ai testé un truc mais c'est pas encore fonctionnel là...
agrifrance = agripays[agripays$Area == "France", ]
colnames(agrifrance)[c(8,13,14)] = c("Rice, paddy","Sweet potatoes","Plantains and others")
agrifrance2 = agrifrance[,c("Year","average_rain_fall_mm_per_year","pesticides_tonnes","avg_temp","Maize","Potatoes","Rice, paddy","Sorghum","Soybeans","Wheat")]
#agrifrance2 = agrifrance[,c("Year","average_rain_fall_mm_per_year","pesticides_tonnes","avg_temp")]
agrifrance2

#colnames(agrifrance) = c("Area","Year","average rain fall","pesticides","average temperature","Maize","Potatoes","Rice, paddy","Sorghum","Soybeans","Wheat","Cassava","Sweet potatoes","Plantains and others","Yams")
res.pca = PCA(agrifrance2, scale.unit = TRUE, graph = FALSE, ncp=5)
get_eigenvalue(res.pca)
fviz_eig(res.pca, addlabels = TRUE, ylim = c(0,50))
```

Concernant l'ACP que l'on vient de faire, il est clair qu'on n'atteint pas les 90% d'inertie espérés, mais on voit une rupture de pente sur le dernier graphe quand on passe à 3 dimensions. Sur le premier plan, on ne conserve que 56% de l'inertie totale, et pour atteindre 90% il nous faut 5 dimensions.

```{r ACP2}
p1 =fviz_pca_var(res.pca, axes = 1:2)
p2 =fviz_pca_var(res.pca, axes = 3:4)
#grid.arrange(p1,p2, nrow=1)
plot(p1)
plot(p2)
```

Sur le premier plan de l'ACP, on peut voir plusieurs variables qui sont corrélées : Les rendements du sorgho sont corrélés positivement à la température moyenne. En effet, le sorgho est une plante qui ressemble un peu au maïs mais qui est plus rustique et résiste mieux au stress hydrique. Or avec des températures croissantes, les périodes de stress hydrique et leur intensité augmentent. Ainsi le sorgho parvient à maintenir de bons niveaux de rendements. On peut donc bien comprendre la corrélation entre les températures et ses rendements.

(en fait je me suis trompé, il n'y a pas de variabilité des précipitations au cours des années donc ça fait une flèche qui reste au centre du cercle... du coup ce paragraphe je sais pas si on le garde) d'autres céréales comme le blé, le soja et le maïs sont elles corrélées aux précipitations annuelles. On peut penser que c'est justement car, au contraire du sorgho, ces cultures n'ont pas de résistance particulière aux stress hydriques, en revanche elles ont un très bonne efficience à l'eau, et particulièrement le maïs : pour une même quantité d'eau apportée à une culture, c'est chez le maïs qu'on observe la plus grande production de biomasse.

On observe également une légère corrélation négative entre l'utilisation de pesticides en tonnes et l'année. Cela montre donc qu'il y a peut-être une réduction de l'usage de pesticides au fil des années. Cependant, cette anticorrélation reste peu flagrante.

On peut ensuite essayer de voir si les rendements de ces grandes cultures sont influencées par des facteurs abiotiques comme la pluviométrie et la température annuelles. On décide de le faire sur une culture, le blé, car le maïs a une forte tendance à être irrigué en France, notamment dans le Sud, et cette pratique peut donc cacher l'influence de ces facteurs climatiques. Cependant, dans la table, on peut voir que les précipitations sont constantes d'une année à l'autre, on ne peut donc pas voir l'influence de leurs variations sur la variabilité du rendement. On se concentre donc juste sur la température.

#Explication du rendement en fonction du climat

#Explication du rendement en fonction de l'utilisation de pesticides

#Explication du rendement mondial en fonction de l'année

# Explication de l'utilisation de pesticides en fonction des pays


