---
title: "Production agricole mondiale"
author: "Ewen Lecoeur, Alice Sartre, Arthur Payen"
date: "2023-11-23"
output: html_document
---

```{r setup, include=FALSE}
knitr::opts_chunk$set(echo = TRUE)
```

# Projet de Statistiques : Production agricole mondiale

# Sources :

<http://www.fao.org/home/en/> <https://data.worldbank.org/> <https://www.kaggle.com/datasets/patelris/crop-yield-prediction-dataset>, Richi Patel, [*Crop Yield Prediction Dataset (2021)*]{.underline}

# Préparation des données et packages

```{r packages}
rm(list=ls())
library(knitr)
library(ggplot2)
library(cowplot)
library(FactoMineR)
library(factoextra)
library(corrplot)
library(ppcor)
library(emmeans)
library(car)
library(plyr)
```

```{r data}
agri = read.table("C:/Users/michele/Documents/Cours/APT_2023_2024/Stats/Projet - production agricole/Yield.csv")
head(agri)
agripays = read.table("C:/Users/michele/Documents/Cours/APT_2023_2024/Stats/Projet - production agricole/Yieldbycountry.csv")
head(agripays)
```

# Questions à se poser :

-   Décrire le jeu de données (stats descritptives) → voir des éventuelles corrélations entre des variables ? → graphes de corrélation (correlation plot)

-   ACP pour sortir des classes de pays ou des classes de productions (par rendement, ou par climat = couple précipitations/température, ou par production principale)

-   essayer d'expliquer les rendements des différentes années par des facteurs (précipitations, températures, intrants) → évolution annuelle des rendements à comparer avec les évolutions annuelles des facteurs de production ? quel facteur de production est le plus important ? étude à l'échelle de chaque pays ? ou bien à l'échelle mondiale ?

-   rendement mondial = f(année) → pour chaque production ?

-   rendement/pays = f(température, pluie)

-   rendement/pays = f(pesticides)

-   quantité de pesticides = f(pays)


# Un peu de statistiques descriptives...

```{r description}
sommaire = summary(agri)
kable(sommaire)
str(agri)
rendement = agri$Yield
temperature = agri$temp
pesticide = agri$pest
culture = agri$Item
pays = agri$Area
precipitation = agri$rain
annee = agri$Year
```

Dans cette partie, nous allons essayer d'observer de éventuels liens entre les rendements agricoles des pays et les facteurs qui les caractérisent.

On peut déjà dans un premier temps étudier une éventuelle corrélation

# ... Puis une analyse plus en profondeur

On peut commencer par une analyse des facteurs de production des facteurs abiotiques (précipitations et températures) sur lesquels on ne peut pas jouer par exemple :

```{r analyse 1}
ggplot(agri, aes(x=Year, y=yield)) + theme_bw() + geom_point(aes(y=yield,size=rain))
```
